最高法院刑事判決　　　　　　九十六年度台上字第六三六一號
上　訴　人　台灣高等法院台中分院檢察署檢察官
上　訴　人
即　被　告　甲○○
選任辯護人　羅豐胤律師
上列上訴人等因被告違反槍砲彈藥刀械管制條例案件，不服台灣
高等法院台中分院中華民國九十五年十月三日第二審判決（九十
五年度上訴字第二○五五號，起訴案號：台灣南投地方法院檢察
署九十四年度偵緝字第六一號），提起上訴，本院判決如下：
    主  文
上訴駁回。
    理  由
按刑事訴訟法第三百七十七條規定，上訴於第三審法院，非以判
決違背法令為理由，不得為之。是提起第三審上訴，應以原判決
違背法令為理由，係屬法定要件。如果上訴理由狀並未依據卷內
訴訟資料，具體指摘原判決不適用何種法則或如何適用不當，或
所指摘原判決違法情事，顯與法律規定得為第三審上訴理由之違
法情形，不相適合時，均應認其上訴為違背法律上之程式，予以
駁回。本件原審經審理結果，認為上訴人即被告甲○○違反槍砲
彈藥刀械管制條例之犯行明確，因而撤銷第一審所為科刑之判決
，經比較刑法及槍砲彈藥刀械管制條例之新舊規定後，改判依想
像競合犯、行為時即修正前刑法牽連犯規定從一重仍論處甲○○
共同未經許可，持有可發射子彈具有殺傷力之改造手槍罪刑，已
詳敘其調查、取捨證據之結果及憑以認定犯罪事實之心證理由。
並就甲○○否認之供詞及其所辯各語認非可採，予以論述。就形
式上觀察，原判決要無採證認事違背經驗法則、論理法則或理由
不備等違背法令之情形。甲○○於警詢、偵查及審判中對於案發
當日（民國九十三年八月十五日）上午零時三十分許，夥同伊前
往南投縣名間鄉中山村頂巷三三之三號張倉榮租屋處，參與談
判，綽號「阿偉」之成年男子，確攜有改造手槍、子彈之事實，
並不否認，而該扣案改造手槍除經內政部警政署刑事警察局鑑驗
結果，認為具有殺傷力外，另依張倉榮上開租屋處鐵捲門，經該
槍彈射擊一發直接穿透，且留有一明顯彈孔，有現場照片附卷可
稽，益證其應具相當殺傷力無疑。而甲○○於警詢亦坦承伊夥同
「阿偉」等人前往找張倉榮談判，所以攜帶槍彈前往，係為了壯
膽，參以案發後甲○○復唆使廖姓少年（真實名字、出生年月日
均詳卷）出面頂替該持有槍彈犯行，亦經該少年於偵查中到庭結
證無誤，足證甲○○與綽號「阿偉」者確有共同未經許可，持有
具殺傷力改造手槍、子彈犯行。是原判決依憑上開卷證，而為該
項事實認定，要無違誤。至案發當時實際是否由甲○○持該槍彈
射擊張倉榮上開租屋處鐵捲門，此與其未經許可，持有槍彈犯行
之成立，不生影響。則張倉榮、廖婉伶於警詢所稱甲○○未帶武
器，未看見簡某開槍等語，縱屬實在，亦不能認係對甲○○有利
之證據，原判決未說明不足採之理由，應無理由不備之違法。又
審判長應指定公設辯護人為被告辯護，以所犯最輕本刑為三年以
上有期徒刑或高等法院管轄第一審案件，或被告因智能障礙無法
為完全之陳述，於審判中未經選任辯護人者，或其他審判案件，
審判長認有必要者，或上開案件，選任辯護人於審判期日無正當
理由而不到庭者為限，此觀刑事訴訟法第三十一條第一、二項規
定自明。本件檢察官就甲○○未經許可，持有具殺傷力改造手槍
、子彈之行為，係依修正前槍砲彈藥刀械管制條例第十一條第四
項、第十二條第四項之罪，提起公訴，第一審及原審判決就該部
分，經比較該條例新舊規定後，亦適用修正前規定論處其罪刑，
而該二罪均非屬最輕法定本刑三年以上有期徒刑之罪，即非上開
規定所指之強制辯護案件，而簡某亦無該條所定其他應行指定辯
護人情形，則原審未指定辯護人為甲○○辯護，要與上開規定無
違。是檢察官及甲○○上訴意旨分別以上情指摘原判決違背法令
，核與法律規定得為第三審上訴理由之違法情形，不相適合。而
甲○○其餘上訴意旨，則係就屬原審採證認事職權之行使及原判
決已說明事項，徒憑己見，任意指摘，且仍為單純事實之爭執，
均不能認係適法之第三審上訴理由。原判決認甲○○牽連犯刑法
第三百五十四條之毀損器物罪，核屬刑事訴訟法第三百七十六條
第一款所定不得上訴第三審之案件，其牽連之重罪（未經許可持
有具殺傷力改造手槍、子彈罪）上訴既不合法，無從為實體之判
決，該輕罪部分亦無從適用審判不可分之原則，併為實體上審判
，亦應從程序上予以駁回。依上揭說明，本件上訴違背法律上之
程式，應予駁回。
據上論結，應依刑事訴訟法第三百九十五條前段，判決如主文。
中　　華　　民　　國　九十六　年   十一   月  二十二  日
                      最高法院刑事第七庭
                          審判長法官  張　淳　淙
                                法官  劉　介　民
                                法官  張　春　福
                                法官  蔡　彩　貞
                                法官  蕭　仰　歸
      本件正本證明與原本無異
                                      書  記  官
中　　華　　民　　國　九十六　年   十一   月  二十九  日
                                                 H
